臺灣士林地方法院刑事判決
110年度金訴字第336號
公  訴  人  臺灣士林地方檢察署檢察官  
被      告  唐書銘
上列被告因違反洗錢防制法等案件，經檢察官提起公訴（110年
度偵字第6759號、第7215號、第7550號、第8359號、第8486號、
第9984號）及併案審理（110年度偵字第11728號、第13449號、
第14192號、第15873號），本院判決如下：
    主  文
唐書銘幫助犯洗錢防制法第十四條第一項之洗錢罪，處有期徒刑
肆月，併科罰金新臺幣拾貳萬元，罰金如易服勞役，以新臺幣壹
仟元折算壹日。
    事  實
一、唐書銘知悉金融帳戶為個人信用、財產之重要表徵，具有一
    身專屬性質，申設金融帳戶亦無特殊條件限制，任何人得同
    時在不同金融機構申設多數帳戶供己使用，並可預見將金融
    帳戶提供不詳人使用，可能遭犯罪集團利用為收取、提領財
    產犯罪贓款之犯罪工具，並持以掩飾、隱匿詐欺犯罪所得之
    來源，竟基於縱生此結果亦不違背其本意之幫助他人詐欺取
    財及洗錢之不確定故意，於民國109年12月14日晚上10時許
    ，在新北市○○區○○路○段000號「愛家賓館」將其所有國泰世
    華銀行帳號000000000000號帳戶（下稱本案帳戶）存摺、提
    款卡及密碼提供予真實姓名、年籍不詳綽號「王子」之成年
    女子，再由綽號「王子」交予詐欺集團（下稱本案詐欺集團
    ）成員。嗣該詐欺集團某年籍不詳成員即意圖為自己不法所
    有，分別於附表所示時間，以附表所示方式，對如附表所示
    之人施用詐術，致該等對象陷於錯誤，依指示各將附表所示
    金額存入本案帳戶（施用詐術對象、詐騙時間、方法、匯款
    時間、金額均詳如附表所示），嗣遭本案詐騙集團成員遂隨
    即提領一空，以此方式掩飾、隱匿上開犯罪所得之本質、來
    源及去向。嗣經該附表所示之人發現受騙後報警處理，上情
    始為警所悉。
二、案經附表所示之被害人訴由臺北市政府警察局文山第一分局
    、新北市政府警察局新店分局、新北市政府警察局永和分局
    、新北市政府警察局汐止分局報告臺灣士林地方檢察署檢察
    官偵查起訴或移送併辦。
    理  由
壹、程序部分：
    被告以外之人於審判外之言詞或書面陳述，除法律有規定者
    外，不得作為證據，刑事訴訟法第159條第1項固定有明文。
    惟被告以外之人於審判外之陳述，雖不符同法第159條之1至
    第159條之4條之規定，而經當事人於審判程序同意作為證據
    ，法院審酌該言詞陳述或書面陳述作成時之情況，認為適當
    者，亦得為證據；又當事人、代理人或辯護人於法院調查證
    據時，知有第159條第1項不得為證據之情形，而未於言詞辯
    論終結前聲明異議者，視為有前項之同意，同法第159條之5
    第1項、第2項亦有明文規定。經查，檢察官及被告唐書銘對
    本判決所引用供述證據均同意有證據能力（見本院110年度
    金訴字第336號卷【下稱金訴卷】第91至94頁），復經本院
    審酌認該等證據之作成無違法、不當或顯不可信之情況，認
    為以之作為證據應屬適當，依上開規定，應認有證據能力。
    至本判決所引用之其餘非供述證據，並無證據證明係公務員
    違背法定程序所取得，亦無顯有不可信之情況，自均得作為
    本判決之證據。
貳、實體部分：
一、認定事實所憑證據及理由：
　　上揭犯罪事實，業據被告於本院審理時坦承不諱（金訴卷第
    198、208至211頁），核與證人即告訴人曾冠瑜、施長廷、
    林鄒全、劉靖中、謝宇涵、林銘信、簡子竣、林言樺、陳昱
    丞、蔡政男與證人即被害人蔡東潤、黃重禎於警詢時之證述
    大致相符（見臺灣士林地方檢察署【下稱士林地檢署】110
    年度偵字第6759號卷【下稱偵6759卷】第11至12頁，士林地
    檢署110年度偵字第7215號卷【下稱偵7215卷】第15至17頁
    ，士林地檢署110年度偵字第7550號卷【下稱偵7550卷】第1
    3至16頁，士林地檢署110年度偵字第8359號卷【下稱偵8359
    卷】第69至72頁，士林地檢署110年度偵字第8486號卷【下
    稱偵8486卷】第13至18頁，士林地檢署110年度偵字第9984
    號卷【下稱偵9984卷】第99至101頁，士林地檢署110年度偵
    字第11728號卷【下稱偵11728卷】第17至18頁，士林地檢署
    110年度偵字第13449號卷【下稱偵13449卷】第15至19頁，
    士林地檢署110年度偵字第15873號卷【下稱偵15873卷】第1
    5至18、25至27、35至39頁，士林地檢署110年度偵字第1419
    2號卷【下稱偵14192卷】第55至60頁），並有附表非供述證
    據一欄所示之證據、被告之國泰世華銀行帳戶開戶資料及交
    易明細、被告之新北市政府警察局新店分局江陵派出所受理
    刑事案件報案三聯單在卷可佐（見偵7215卷第45至58、77頁
    ，偵9984卷第209至217頁），足認被告之自白均與犯罪事實
    相符，可資採信。本案事證明確，被告前開之犯行堪以認定
    ，均應予依法論科。
二、論罪科刑：
（一）按刑法上之幫助犯，固以幫助他人犯罪之意思而參與犯罪
      構成要件以外之行為而成立，惟所謂以幫助他人犯罪之意
      思而參與者，指其參與之原因，僅在助成他人犯罪之實現
      者而言，倘以合同之意思而參加犯罪，即係以自己犯罪之
      意思而參與，縱其所參與者為犯罪構成要件以外之行為，
      仍屬共同正犯，又所謂參與犯罪構成要件以外之行為者，
      指其所參與者非直接構成某種犯罪事實之內容，而僅係助
      成其犯罪事實實現之行為而言，苟已參與構成某種犯罪事
      實之一部，即屬分擔實施犯罪之行為，雖僅以幫助他人犯
      罪之意思而參與，亦仍屬共同正犯（最高法院27年度上字
      第1333號判決意旨參照）。行為人提供金融帳戶提款卡及
      密碼予不認識之人，非屬洗錢防制法第2條所稱之洗錢行
      為，不成立同法第14條第1項一般洗錢罪之正犯；如行為
      人主觀上認識該帳戶可能作為收受及提領特定犯罪所得使
      用，他人提領後即產生遮斷資金流動軌跡以逃避國家追訴
      、處罰之效果，仍基於幫助之犯意而提供，應論以幫助犯
      同法第14條第1項之一般洗錢罪（最高法院刑事大法庭108
      年度台上大字第3101號裁定意旨參照）。本件被告基於幫
      助犯意，提供本案帳戶存摺、提款卡予真實姓名年籍不詳
      綽號「王子」之人所屬之詐騙集團使用，使詐騙集團成員
      對如附表所示之人施以詐術，致該等對象陷於錯誤，將款
      項匯入本案帳戶，再由詐騙份子自該帳戶將附表所示之人
      匯入款項提領，以掩飾、隱匿特定犯罪所得之來源、去向
      ，是核被告所為，係犯刑法第30條第1項、第339條第1項
      之幫助詐欺取財罪，及刑法第30條第1項、洗錢防制法第1
      4條第1項之幫助洗錢罪。被告以一提供本案帳戶存摺、提
      款卡、密碼之行為，幫助詐欺集團詐欺如附表所示之人財
      物及洗錢，係以一行為觸犯數罪名，為想像競合犯，應從
      一重之幫助一般洗錢罪處斷。又士林地檢署檢察官以110
      年度偵字第11728號、第13449號、第14192號、第15873號
      案移送本院併辦之犯罪事實（附表編號7至12），與已起
      訴之犯罪事實（附表編號1至6）有想像競合之裁判上一罪
      關係，本院自得併予審理，附此敘明。
（二）被告前因毒品危害防制條例案件，經臺灣板橋地方法院（
      現改為臺灣新北地方法院）以101年度簡字第591號判決判
      處有期徒刑5月確定；復因毒品危害防制條例等案件，經
      臺灣基隆地方法院以100年度訴字第822號判決判處有期徒
      刑4年共3罪、3月確定，上開二案件，經基隆地院以101年
      度聲字第788號裁定應執行有期徒刑5年3月確定，於108年
      3月16日執行完畢，有臺灣高等法院被告前案紀錄表附卷
      可稽（見金訴卷第13至64頁），其於前案受有期徒刑之執
      行完畢後，5年以內故意再犯本案有期徒刑以上之罪，符
      合刑法第47條第1項累犯之要件。惟按不分情節，基於累
      犯者有其特別惡性及對刑罰反應力薄弱等立法理由，一律
      加重最低本刑，於不符合刑法第59條所定要件之情形下，
      致生行為人所受之刑罰超過其所應負擔罪責之個案，其人
      身自由因此遭受過苛之侵害部分，對人民受憲法第8條保
      障之人身自由所為限制，不符憲法罪刑相當原則，牴觸憲
      法第23條比例原則。於此範圍內，有關機關應自本解釋公
      布之日起2年內，依本解釋意旨修正之。於修正前，為避
      免發生上述罪刑不相當之情形，法院就該個案應依本解釋
      意旨，裁量是否加重最低本刑（司法院釋字第775號解釋
      參照）。本院審酌被告前開有期徒刑執行完畢案件均為違
      反毒品危害防制條例案件，與本案之犯罪型態並不相同，
      所侵害之法益亦有別，兩者間顯無延續性或關聯性，尚難
      認被告具特別惡性及對刑罰反應力薄弱之情形，參酌前揭
      解釋意旨，本院裁量後認被告就本案之犯行，不依刑法第
      47條第1項累犯規定加重其刑。
（三）按洗錢防制法第16條第2項規定：「犯前2條之罪，在偵查
      或審判中自白者，減輕其刑。」本件被告於本院審理時就
      本件犯罪自白犯行，應依洗錢防制法第16條第2項規定減
      輕其刑；又被告係基於幫助之犯意而為一般洗錢罪，應依
      刑法第30條第2項規定，按正犯之刑減輕之；並依刑法第7
      0條之規定遞減之。
（四）爰審酌被告提供本案帳戶予他人使用，使犯罪集團得以從
      事詐財行為，不僅造成無辜民眾受騙而有金錢損失，亦助
      長詐欺犯罪之氣焰，致此類犯罪手法層出不窮，造成人心
      不安、社會互信受損，危害交易秩序與社會治安，並使詐
      欺集團成員得以掩飾、隱匿該等詐欺所得之來源、去向，
      增加檢警機關追查之困難，實有不該；併審酌如附表所示
      之告訴人、被害人所受損失之數額，及被告犯後於本院審
      理時坦承犯行，惟未能與附表所示之告訴人、被害人達成
      和解並賠償其等損害之犯後態度。兼衡被告為國小畢業，
      從事大樓管理員工作，平均月收入新臺幣2萬4,000元，未
      婚，無子女，與姊姊同住之經濟與家庭生活狀況（見金訴
      卷第213頁），暨其犯罪動機、目的、犯罪手段、幫助詐
      欺之對象人數及其被詐騙之金額等一切情狀，量處如主文
      所示之刑，並諭知罰金易服勞役之折算標準。
三、沒收之說明：
（一）被告固有將本案帳戶存摺、提款卡及密碼提供詐欺集團成
      員遂行詐欺之犯行，惟其否認有因而取得報酬，卷內復查
      無積極證據證明被告就此獲有報酬或因此免除債務，自無
      從遽認被告有何實際獲取之犯罪所得，爰不予諭知沒收或
      追徵其價額。
（二）洗錢防制法第18條第1項固規定「犯第14條之罪，其所移
      轉、變更、掩飾、隱匿、收受、取得、持有、使用之財物
      或財產上利益，沒收之；犯第15條之罪，其所收受、持有
      、使用之財物或財產上利益，亦同。」惟被告非實際提款
      之人，無掩飾隱匿詐欺贓款之犯行可言，自無上開條文之
      適用，附此敘明。
據上論斷，應依刑事訴訟法第299條第1項前段，洗錢防制法第14
條第1項、第16條第2項，刑法第11條、第339條第1項、第30條第
1項前段、第2項、第55條、第42條第3項，刑法施行法第1條之1
第1項，判決如主文。
本案經檢察官李美金起訴及移送併辦，檢察官李清友到庭執行職
務。
中　　華　　民　　國　　110 　年　　12　　月　　30　　日
                  刑事第四庭審判長法  官  楊秀枝
                                  法  官  錢衍蓁
                                  法  官  謝當颺
以上正本證明與原本無異。
如不服本判決，應於判決送達後20日內向本院提出上訴書狀，並
應敘述具體理由；其未敘述上訴理由者，應於上訴期間屆滿後20
日內向本院補提理由書（均須按他造當事人之人數附繕本），「
切勿逕送上級法院」。告訴人或被害人如對於本判決不服者，應
具備理由請求檢察官上訴，其上訴期間之計算係以檢察官判決正
本送達之日期為準。因疫情而遲誤不變期間，得向法院聲請回復
原狀。
　　　　　　　　　　　　　　　　　書記官  郭如君
中　　華　　民　　國　　110 　年　　12　　月　　30　　日
附錄本案論罪科刑法條：　　　　　　　　　　　　　　　　　
洗錢防制法第14條第1項
有第二條各款所列洗錢行為者，處七年以下有期徒刑，併科新臺
幣五百萬元以下罰金。

中華民國刑法第339條第1項
意圖為自己或第三人不法之所有，以詐術使人將本人或第三人之
物交付者，處五年以下有期徒刑、拘役或科或併科五十萬元以下
罰金。

中華民國刑法第30條
幫助他人實行犯罪行為者，為幫助犯。雖他人不知幫助之情者，
亦同。
幫助犯之處罰，得按正犯之刑減輕之。

附表：
編號 告訴人/被害人 詐騙方式 匯款／轉帳時間（民國） 匯款金額（新臺幣） 匯入帳戶 非供述證據 1 告訴人曾冠瑜 詐騙集團成員在抖音APP自稱「陳曉瑤」，以假交友，佯稱投資可獲利云云，致左列告訴人陷於錯誤，依指示操作匯款。 109年12月14日晚上10時32分許 30,000元 國泰世華商業銀行帳戶（000000000000） 告訴人曾冠瑜內政部警政署反詐騙諮詢專線紀錄表、高雄市政府警察局湖內分局茄萣分駐所受理各類案件紀錄表、陳報單、受理詐騙帳戶通報警示簡便格式表、金融機構聯防機制通報單、匯款單據(見偵6759卷第43至47、55至57、63頁)    109年12月15日下午2時58分許 15,000元   2 告訴人施長廷 詐騙集團成員在通訊軟體「Omi」自稱「陳思語」，以假交友，佯稱投資可獲利云云，致左列告訴人陷於錯誤，依指示操作匯款。 109年12月15日下午3時30分許 60,000元 國泰世華商業銀行帳戶（000000000000） 告訴人施長廷內政部警政署反詐騙諮詢專線紀錄表、桃園市政府警察局中壢分局自強派出所受理詐騙帳戶通報警示簡便格式表、金融機構聯防機制通報單、受理刑事案件報案三聯單、受理各類案件紀錄表、新光銀行國內匯款申請書1張(見偵7215卷第19、59、67至73頁) 3 告訴人林鄒全 詐騙集團成員在交友軟體「Tinder」自稱「珍珍」，以假交友，佯稱可投資獲利云云，致左列告訴人陷於錯誤，於不知情之情形下，依指示操作匯款。 109年12月14日晚上11時許 29,500元 國泰世華商業銀行帳戶（000000000000） 告訴人林鄒全國泰世華銀行交易明細、Line對話擷圖、聯亞金融頁面、「珍珍」照片、提交充值訂單登入頁面、郵局提款正面影本、內政部警政署反詐騙諮詢專線紀錄表、網路銀行匯款紀錄(見偵7550卷第20至24、27至28、33至57頁)    109年12月15日凌晨0時8分許 30,000元   4 告訴人劉靖中 詐騙集團成員在LINE自稱「妍兒」（臉書暱稱「馮馨妍」，以假交友，佯稱可投資獲利云云，致左列告訴人陷於錯誤，依指示操作匯款。 109年12月15日中午11時13分許 30,000元 國泰世華商業銀行帳戶（000000000000） 告訴人劉靖中屏東縣政府警察局刑事警察大隊陳報單、受理詐騙帳戶通報警示簡便格式表、金融機構聯防機制通報單、受理各類案件紀錄表、受理刑事案件報案三聯單、「馮馨妍」使用之臉書帳號、告訴人與「妍兒」LINE通話紀錄擷圖、國泰世華銀行帳戶交易明細該筆匯款明細(見偵8359卷第27、73、77、89、103至143頁) 5 告訴人謝宇涵 詐騙集團成員在交友軟體「CHEERS」自稱「筱倩」，以假交友，佯稱可投資獲利云云，致左列告訴人陷於錯誤，依指示操作匯款。 109年12月14日下午6時11分許 50,000元 國泰世華商業銀行帳戶（000000000000） 告訴人謝宇涵所有中國信託銀行帳戶存摺影本、內政部警政署反詐騙諮詢專線紀錄表、國泰世華銀行帳戶交易明細該2筆匯款明細(見偵8486卷第22、31至33、49至50頁)    109年12月14日下午6時12分許 40,000元   6 告訴人林銘信 詐騙集團成員在交友軟體自稱「林靜宜」，以假交友，佯稱可投資獲利云云，致左列告訴人陷於錯誤，依指示操作匯款。 109年12月15日中午12時46分許 70,000元 國泰世華商業銀行帳戶（000000000000） 告訴人林銘信之內政部警政署反詐騙諮詢專線紀錄表、臺中市政府警察局第五分局北屯派出所受理詐騙帳戶通報警示簡便格式表、金融機構聯防機制通報單、告訴人與ONE客服LINE對話擷圖、匯款單據(見偵9984卷第103、108至109、116至122頁) 7 告訴人簡子竣 詐騙集團成員在LINE自稱「昕」，以假交友，佯稱可投資獲利云云，致左列告訴人陷於錯誤，依指示操作匯款。 109年12月14日晚上7時29分許 6,000元 國泰世華商業銀行帳戶（000000000000） 告訴人簡子竣之內政部警政署反詐騙諮詢專線紀錄表、桃園市政府警察局大園分局草漯派出所受理詐騙帳戶通報警示簡便格式表、金融機構聯防機制通報單、網路銀行轉帳手機擷圖(見偵11728卷第31至32、41至43、69頁) 8 告訴人林言樺 詐騙集團成員在LINE自稱「小婷y」，以假交友，佯稱可投資獲利云云，致左列告訴人陷於錯誤，依指示操作匯款。 109年12月15日晚上11時11分許 6,000元 國泰世華商業銀行帳戶（000000000000） 告訴人林言樺之內政部警政署反詐騙諮詢專線紀錄表、雲林縣警察局虎尾分局褒忠分駐所受理詐騙帳戶通報警示簡便格式表、金融機構聯防機制通報單、告訴人林言樺所有臺灣銀行帳戶存摺影本、網路銀行轉帳手機擷圖(見偵11728卷第125、129至130、135至136、138、146頁) 9 被害人蔡東潤 詐騙集團成員於民國109年12月初在交友軟體「派愛族」自稱「王欣怡」，提供左列被害人「GKFX Prime」投資網站，佯稱可做期貨投資賺取價差獲利云云，致左列被害人陷於錯誤，依指示操作匯款。 109年12月14日下午2時46分許 20,000元 國泰世華商業銀行帳戶（000000000000） 被害人蔡東潤之內政部警政署反詐騙諮詢專線紀錄表、新竹市警察局第三分局香山派出所受理詐騙帳戶通報警示簡便格式表、金融機構聯防機制通報單、網路銀行轉帳手機擷圖(見偵15873卷第47至49、55、105頁) 10 被害人黃重禎 詐騙集團成員在LINE自稱「We」，以假交友，佯稱可投資外匯獲利云云，致左列被害人陷於錯誤，依指示操作匯款。 109年12月14日晚上8時55分許 3,000元 國泰世華商業銀行帳戶（000000000000） 被害人黃重禎之內政部警政署反詐騙諮詢專線紀錄表、嘉義縣警察局朴子分局雙溪派出所受理詐騙帳戶通報警示簡便格式表、金融機構聯防機制通報單、聊天內容手機擷圖畫面、匯款明細(見偵15873卷第61至62、71、83、115至117頁) 11 告訴人陳昱丞 詐騙集團成員於民國109年12月中旬在交友軟體「速約」自稱「琳」，提供左列被害人「聯亞金融」、「復華華人世紀」投資平台，佯稱虛擬貨幣投資可以獲利云云，致左列告訴人陷於錯誤，依指示操作匯款。 109年12月14日晚上10時28分許 3,000元 國泰世華商業銀行帳戶（000000000000） 告訴人陳昱丞之內政部警政署反詐騙諮詢專線紀錄表、屏東縣政府警察局潮州分局中山路派出所受理詐騙帳戶通報警示簡便格式表、投資平台客服對話內容擷圖(見偵15873卷第91至93、99、121至125頁) 12 告訴人蔡政男 詐騙集團成員於民國109年10月初與左列告訴人假交友後，推薦左列告訴人投資外匯網站「ADSS」資金託管可以獲利云云，致左列告訴人陷於錯誤，依指示操作匯款。 109年12月15日下午2時49分許 100,000元 國泰世華商業銀行帳戶（000000000000） 告訴人蔡政男內政部警政署反詐騙諮詢專線紀錄表、ADSS客服對話內容擷圖(見偵14192卷第189至237頁)    109年12月15日下午2時51分許 100,000元